【裁判字號】    92,上更(一),503
【裁判日期】    921114
【裁判案由】    毒品危害防制條例
【裁判全文】
臺灣高等法院刑事判決                        九十二年度上更(一)字第五０三號
    上  訴  人
    即  被  告  甲○○
    選任辯護人  莫怡萍  律師
右上訴人因毒品危害防制條例案件，不服臺灣板橋地方法院，九十一年度訴字第八四
四號，中華民國九十一年十一月八日第一審判決（起訴案號：臺灣板橋地方法院檢察
署九十一年偵字第四三九六號）提起上訴，經判決後，由最高法院發回更審，本院判
決如左：
    主  文
原判決關於甲○○販賣第一級毒品部分撤銷。
甲○○販賣第一級毒品，未遂，處有期徒刑捌年。扣案之第一級毒品海洛因合計淨重
壹點伍伍公克沒收銷燬之，分裝袋貳個及ＡＣＥＲ牌行動電話壹支（電話門號000
0000000號）沒收之。
    事  實
一、甲○○意圖營利，基於販賣第一級毒品之犯意，於民國（下同）九十一年二月二
    十二日上午六、七時許，接受張福旺以行動電話0000000000打至其所
    有行動電話0000000000之電話約定，因缺貨而先至不詳處所向不詳之
    人以不明方式調取（非販入）第一級毒品海洛因二小包後，於同日上午攜帶前開
    第一級毒品海洛因二小包，至台北縣永和市○○街六十六號二樓張福旺之住處，
    欲以依重量每二分半（按每十分為一錢即三點七五公克）海洛因新台幣（以下同
    ）二千元之代價，販賣予張福旺。因警員五人適於同日上午八時三十分許持搜索
    票前往上址查緝張福旺施用毒品案件，經張福旺供承而得知前情，乃埋伏前開處
    所，於甲○○同日上午十時十六分許（起訴書誤為同日上午八時三十分許）進入
    屋內後，正欲交貨予張福旺並收錢時當場查獲，並扣得甲○○所有藏放於新樂園
    牌香菸盒夾層內之海洛因二小包（合計淨重一‧五五公克），及甲○○所有供聯
    絡販毒所使用之ＡＣＥＲ牌行動電話一支（電話門號0000000000號）
    ，而未得逞。
二、案經台北市政府警察局北投分局報告臺灣板橋地方法院檢察署檢察官偵查起訴。
    理  由
一、訊據上訴人即被告甲○○於原審及本院審理時均矢口否認有何販賣第一級毒品犯
    行，其於原審辯稱：從未販賣毒品予張福旺，案發當時亦未攜帶毒品至張福旺住
    處，「扣到的毒品是警察在地上找到的，並不是在我身上搜到的」。「我是帶手
    錶去張福旺的住處，因為我在案發九十一年二月二十一日晚上六、七點的時候，
    去到張福旺的住處，張福旺看到我的手錶好看，就叫我幫他買，所以我在當天才
    帶著手錶到張福旺的住處去」（九十一年六月二十一日訊問筆錄），「當天早上
    十點鐘的時候，張福旺打電話給我，叫我到他家去，前一天晚上我有去張福旺家
    ，我時常去張福旺他家，案發當天我和張福旺只有打一、兩通電話，都是在講手
    錶的事情，問我是不是要拿錶給他，我就說等我睡起來再說，因為我前一天晚上
    幫張福旺到景美夜市買錶，買到之後我就通知張福旺錶買好了，買到之後就沒有
    再聯絡什麼」。待提示通聯紀錄後又改稱：「因為我又想到有客戶需要女用的皮
    衣，所以我打電話去問張福旺，當時每天我都有打電話給張福旺，皮衣我後來有
    拿到，是在電話聯絡中，我又告訴張福旺皮衣太小了，皮衣是在案發前那幾天拿
    到的，電話中還有再講皮衣、玉佩、手鐲、珍珠項鍊等事情，還有聊天」云云（
    九十一年八月二十三日訊問筆錄）。其於本院審理時則辯稱：香煙盒（內裝毒品
    ）是伊與警察拉扯反抗時撞到張福旺房間的櫃子而掉至地上的，伊係拿二隻手錶
    去給張福旺，扣案毒品非其所有云云。惟查：
  (1)本件扣案之毒品經送法務部調查局鑑定結果，認為送驗白粉二包均含第一級第六
    項毒品海洛因成分，合計淨重一‧五五公克（包裝重○‧三八公克），純度一五
    ‧四四％，純質淨重○‧二四公克，有法務部調查局九十一年六月十二日調科壹
    字第０六０００六二一六號鑑定通知書在卷可稽（原審卷一四０頁）。
  (2)被告雖矢口否認扣案毒品係其所攜帶，然經證人即當場查獲被告之警員郝文玲於
    原審證稱：「我們聲請搜索票之後在上午八點半的時候進入永和市○○街六十六
    號二樓張福旺的住處實施搜索，當場張福旺的父親及他的朋友黃彥方有在場，張
    福旺的父親及證人沈天和都在案發之後過世，我們在張福旺的房間有搜到吸食器
    及夾鏈袋，還有安非他命的殘渣袋，我們當時問張福旺為何有施用毒品，卻只有
    找到吸食器，而張福旺就表示在早上六點半的時候就有和被告以行動電話聯絡毒
    品販賣的事情，並且指名是要買海洛因及安非他命，但是張福旺也說被告當時跟
    他說只有海洛因，後來是約定七點半要交貨，我們當時還在樓下，尚未進入屋內
    ，張福旺並說被告告訴他因為貨源的關係，所以還沒有拿到貨，改到上午十點左
    右會到張福旺的住處，這中間我們也有聽到張福旺及被告打行動電話聯絡時的對
    話，當被告到達張福旺的住處的時候，我和傅修忠埋伏在飯廳，沈天和和黃彥方
    一起躲在張福旺父親的房間，王玨捷和謝朱閔就埋伏在三樓的樓梯間，我們當時
    就是要讓張福旺和被告以平常交易的方式進行交易，就在被告將毒品交給張福旺
    的時候，我和傅修忠衝上去抓住被告。當時我們看到被告進來的時候，右手拿著
    兩隻手錶，左手拿著一個硬盒的新樂園牌的香煙盒，後來他們交易的時候，被告
    和張福旺交易的時候，是背對我和傅修忠，我衝上去的時候，被告就將香煙盒丟
    在房間口，後來我們將被告帶到客廳去，問被告海洛因到哪裡去，被告不肯說，
    所以我就從被告進來的路徑進行搜索，都在目光所及的範圍內，後來我們就在房
    間門口看到香煙盒，就將香煙盒帶到客廳一起檢視，當場從香煙盒內翻出扣案的
    兩包海洛因，我是因為在客廳對被告搜身沒有搜到毒品，所以想到剛才被告進門
    時，有帶壹包香煙，才去找香煙盒。被告將香煙盒丟在房門口的情形，是我和傅
    修忠、張福旺及被告四人有在場看到，至於到客廳拿到香煙盒的情形，在場的人
    都有看到，包括黃彥方」（九十一年九月十日訊問筆錄），其於本院前審九十二
    年三月二十一日調查時，經詢以：「甲○○進去（張福旺家裡）的時候，是否你
    們當時有發生爭執打鬥或反抗的情形？」答：「當時他進門要進入張福旺的房間
    當時有一個小長廊，因為張福旺的房間是在最裡面的左邊，當時進入張福旺的（
    房間）門口要把東西交給張福旺的時候，我們當時就要逮捕他。我們有表明身分
    ，而且當時被告也是很配合，之後他就把裝有毒品的香煙盒丟在地上，之後有短
    暫的拉扯，沒有幾秒鐘。」問：「短暫的拉扯是否有撞到（張福旺）家裡的櫃
    、木櫃等物？」答：「都沒有。我們跟被告都沒有受傷，我們跟他表明身分之後
    ，被告也是很配合。」問：「所以被告抗辯在跟你們拉扯撞到木櫃的時候，毒品
    才掉出來，是否有此事？」答：「沒有這回事，根本也沒有木櫃，都是牆壁而已
    。當時逮捕的時候，根本就沒有任何東西，走廊都是牆壁，那來的木櫃。」該證
    人對於被告選任辯護人之詰問：「是何人看到那包裝有毒品的香煙盒？」答以：
    「是我跟傅修忠看到的。我們抓到他的時候，我看到被告先丟那一包香煙盒，我
    們為了維護自己的安全，先將被告往旁邊拖了一公尺多的距離，對被告搜身，事
    實上早就看到被告丟那一包東西。」並供述被告直接將該內裝有海洛因之香煙盒
    丟在張福旺房間門口地上無訛。被告對於證人郝文玲之證述僅稱：「當時他們是
    躲起來，我走到張福旺的房間他們就衝出來抓我，他們也沒有表明身分。」可見
    被告為警逮捕時並無爭執打鬥或大動作拉扯情事，該處所並無櫃、木櫃，自無
    被告所謂毒品是其與警拉扯時撞到木櫃而掉至地上之情形，該盒毒品實係被告
    帶至張福旺家欲售予張福旺者，甚為明顯。證人即當場查獲被告之警員傅修忠於
    原審證稱：「我們持搜索票進行搜索，張福旺承認他有吸食毒品，並且說他有聯
    絡賣毒品的人來，我們就催他要那個人快點過來，是在當天上午九點多的時候，
    後來我們就在張福旺的房間搜到吸食器，張福旺毒品已經吸光了，張福旺說他在
    前一天晚上就已經有聯絡要買了，是要買海洛因，我們只是再催他要上手趕快來
    ，而不是要張福旺去向上手買，後來被告來的時候，我和郝文玲就在客廳埋伏，
    張福旺因為行動不方便，所以等在最裡面的房間，後來就聽到被告按門鈴，張福
    旺去開門，因為張福旺的父親當時中風，被告走到張福旺的房間，我們衝上去抓
    他，被告當時有反抗，我們將被告帶到客廳去搜身，我們在被告一進來走到張福
    旺的房間時，被告右手拿兩隻表，左手拿壹包煙，當時我們就已經看到了，後來
    我們衝上去的時候，被告反抗的時候，將煙盒丟在地上，但是手錶還抓在手上，
    我們在客廳對被告搜身的時候，只有找到一張偽鈔，並沒有找到毒品，後來郝文
    玲又再一次回頭搜索的時候，就在房門口發現被告當時所帶的煙盒，從被告進來
    到發現煙盒這段時間大概沒有超過一分鐘，後來是郝文玲在煙盒夾層裡面翻到兩
    小包毒品，當時我正在對被告搜身並沒有看到，但是其他的同事都有看到，當時
    黃彥方也有在場，張福旺當時還在房間」。「（從門口到張福旺的房間距離多遠
    ？）三、四公尺的走廊」（同前原審訊問筆錄）。其於本院前審九十二年三月二
    十一日開庭時，經詢以：「九十一年二月二十二日你們在張福旺家裡查獲被告涉
    嫌販賣毒品，你們去逮捕被告的時候，是否有發生拉扯的事情？」答：「那時候
    我們是埋伏在張福旺的餐廳，當時張福旺是在等被告，等到被告走到張福旺的房
    間的時候，我跟郝就衝上前去抓被告，之後被告的身上就丟一包毒品出來。當時
    並沒有發生拉扯的情形，只是稍微頓了一下而已，被告是有稍微反抗，我跟郝是
    一人抓一邊，就把被告帶到張福旺的客廳進行搜身。」問：「頓了一下是否有撞
    到木櫃等物？」答：「都沒有。當時是在張福旺（房間）的門口，根本就沒有任
    何的東西。」問：「所以被告抗辯說你們有撞到木櫃等物是不確實的？」答：「
    是的。而且當時走廊很窄，大約是兩個人可以錯身而過的長度，沒有辦法放木櫃
    。」被告對於上開證言亦不爭執，足見在被告為警逮捕之處所本無被告所謂之木
    櫃存在，逮捕時亦無激烈拉扯情事，被告為求脫罪而為虛偽之供述，於此獲致明
    證，是被告帶內裝海洛因之新樂園香煙盒至張福旺家裡，在其房間門口欲將該
    香煙盒交予張福旺之際，員警郝文玲、傅修忠上前予以逮捕，被告乘隙將該香煙
    盒丟至張福旺房間門口地上之事實，情至瞭然。又證人即當日在場之警員王玨捷
    於原審證稱：「我們聲請搜索票進入張福旺的住處，大約在九點多的時候被告打
    電話給張福旺說要過來，大概有兩次到三次，表示要過來，最後一次就是表示要
    上來了，因為張福旺說被告是要來交貨的，是要交毒品，因為我們在現場搜索時
    有查獲到吸食器，但是沒有搜到毒品，所以才問張福旺的，剛好張福旺的手機響
    了，就是被告打的。後來我們知道被告要來，我就和謝朱閔到二到三樓的樓梯間
    去埋伏」，「因為我們怕被被告發現，所以被告要進門前我們不敢探出頭去看，
    只有看到被告進去，而被告進門前我們都已經在屋內進行搜索，並沒有看見那包
    新樂園的香煙」（同前原審訊問筆錄），證人即當日在場之警員謝朱閔於原審證
    稱：「當天我們是五個人到達現場，沈天和負責看管張福旺的父親及黃彥方，後
    來被告要到達現場的時候，是由我和王玨捷在樓梯間埋伏」，「我們進去張福旺
    的住處已經有將屋內搜索過了，並且有問張福旺毒品放在哪裡，張福旺就說他在
    前一天有打電話給被告，要被告送毒品過來給他，但是還沒有送過來，所以我們
    就要張福旺再打手機給被告跟被告聯絡，而期間被告也有打手機給張福旺說他要
    過來了，所以我們確定被告要過來，就到樓梯間去埋伏」。「我們在先前已經在
    屋內搜索過了，並沒有發現有新樂園這個牌子的香煙，是被告進去之後我們才發
    現的」（同前原審訊問筆錄）。與證人即警員查獲被告時在場之張福旺友人黃彥
    方證稱：「我在現場的時候，警察說有人來了，就叫我一起到房間躲起來，後來
    進門的人進來，警察就從房間出去，當時門外還有兩個警察，在樓梯間埋伏，我
    不知道是誰去開門的，甲○○進來之後我走出去，我只有看到甲○○已經被銬起
    來，就是警卷的現場照片第二頁上方甲○○被銬起來的照片，警察說在甲○○身
    上找不到東西，我們之前在那邊，警察問張福旺毒品向誰買的，並且有搜索屋內
    ，當時警察有搜到殘渣袋及針筒，沒有其他的東西，抓到甲○○的時候，甲○○
    說他是要送錶過來給張福旺的」，「我只知道警察將甲○○銬起來之後，沒有在
    甲○○身上搜到東西，就往甲○○進來進門之後約四公尺的距離來找，就找到那
    包扣案的香煙盒」，「（警察是當場在那邊香煙盒內掏出兩小袋東西）警察說那
    是海洛因，我看到的是透明塑膠袋內兩小袋，裡面是白粉狀的東西」（原審九十
    一年八月九日訊問筆錄）、證人張福旺證稱：「早上六點多的時候，警察還沒有
    上來之前我就打電話給被告甲○○，當時有一個我的朋友黃彥方也有在場，他是
    來找我聊天的，黃彥方在我家並沒有施用毒品，警察上來搜索的時候，我就承認
    我有吸食毒品，後來警察到達的時候，被告甲○○也有打電話給我，當時警察有
    聽到我和被告甲○○的對話，就叫我叫被告甲○○進來，甲○○進來之後，警察
    就將他抓起來」。「不是（警察要我約被告送毒品過來）」。另就其餘證人黃彥
    方、郝文玲、謝朱閔、傅修忠、王玨捷、沈天和所言均表示為實在（原審九十一
    年七月二十三日訊問筆錄）等情均互核相符，而除張福旺以外之其餘證人，證詞
    雖略見細微差異，然無非因時間經過而記憶不清所致，尚不足推翻其證詞之可信
    度。另經原審法院依職權調得被告甲○○使用之行動電話門號00000000
    00號電話雙向通聯紀錄，亦顯示被告於九十一年二月二十二日上午，與證人張
    福旺所使用之行動電話門號0000000000、0000000000號間
    有多次通話紀錄，與前揭證人之證詞互核大致相符，有台灣大哥大股份有限公司
    、和信電信股份有限公司覆函在卷（原審卷四一頁至四九頁）可稽。依前揭證人
    均證述案發當日上午，證人張福旺住處已先經警搜索完畢而未發現有毒品或新樂
    園牌之香菸盒，後被告與證人張福旺曾多次聯繫而約定送交毒品，於被告進入屋
    內後經警查獲後，始於顯眼處發現於被告掙扎反抗時丟擲於地之香菸盒，於夾層
    內當場發現扣案毒品等情，已足認定扣案毒品確實為被告攜入證人張福旺住處而
    經警查獲。被告雖於原審審判期日又攜同證人張福旺到庭辯稱：「我今日有找張
    福旺來替我作證，查獲的毒品是張福旺的，因為張福旺他說毒品是他藏的，藏到
    忘記了，而在當天為警查獲時，因為我掙扎，撞到櫥子，從櫥子掉下來」，「證
    人張福旺告訴我的，張福旺告訴我說那些東西是他藏到忘記了，後來警察在抓我
    的時候，我在撞來撞去的時候，撞到四周的時候，我也沒有看到那包東西掉下來
    ，張福旺說他不知道東西藏在哪裡，我也沒有看到有東西掉下來，張福旺說那包
    東西是他的」。然證人張福旺則證稱：「警察確實已經找過房間內，並沒有找到
    ，我前次訊問時所言是實在的，因為被告一直來找我出庭，所以我今天才出庭，
    因為我擔心我家人的安危」，「被告要我說那包東西是我的」，「被告要我說是
    我原先藏起來的，被告當天被抓的時候，因為撞到門或是什麼東西掉下來的」，
    「我不抽新樂園的香煙，我是抽七星牌的，是被告拜託我出庭的要我說的」，「
    我前次所言是實在的，我今天來這邊也很無奈」等情（原審九十一年十月二十五
    日審判筆錄），由證人張福旺此部分證詞，顯見被告為求脫罪竟欲以影響證人之
    方式，著證人到庭為虛偽之證述，然因證人張福旺未依其指示而為虛偽之陳述，
    並和盤托出，是此除適足以顯示出被告犯罪手法老練，犯後亦乏悔意，且反見被
    告畏罪情虛之嫌，復有警製搜索扣押筆錄、扣押物品收據及照片在警卷可憑，是
    被告涉犯上開事實，要無疑義。
  (3)證人張福旺於警訊中證稱：「九十一年二月二十二日早上六時二十分左右我用行
    動電話門號0000000000電洽甲○○行動電話門號000000000
    0向他購買安非他命及海洛因，當時他說沒貨，後來他打我行動電話及另一支門
    號0000000000，我們一直聯絡到十時三十分他才帶二小包海洛因‧‧
    ‧至我住處‧‧‧經警當場查獲」，「一小包約新台幣三千元，今日購買二包計
    價為新台幣五千元」（警訊卷第一頁背面、第二頁），偵查中則改稱「（是否向
    被告購買毒品？）不是，我是請『梁』（即被告）幫我調貨，大約在九十一年過
    年前有四、五次」（偵查卷第四頁背面），「（安非他命與海洛因是向何人買？
    ？）甲○○，我把錢交給另外一人，甲○○交給我，也有我將錢交給甲○○，他
    東西交給我」，「（最後一次）我打去說要東西，他就拿來」（偵查卷第十四頁
    ），於原審法院訊問時一度翻稱：「（先前毒品）都是跟阿宏買的。因為甲○○
    有幫我在賣我家裡做生意的東西，賣完東西的錢，我會叫甲○○幫我去向阿宏買
    毒品」。「阿宏會直接拿到我的住處，有的時候，是叫別人拿給我的。甲○○也
    有幫阿宏交貨給我，是交海洛因」。然復陳稱「被告確實是有賣給我毒品，但是
    只是偶爾，我剛才是因為害怕會害到被告所以才否認的」。「（與被告）都是打
    電話聯絡的，我大概是在九十年八月或九月的時候開始向被告買安非他命或是海
    洛因。這次我是在案發的前一天（九十一年二月二十一日）打電話給被告的，在
    兩、三天之前也有和被告聯絡的，那時候好像也有跟被告買，九十一年，二月十
    九日被告很像也有送安非他命到我的住處，是送一公克壹仟元的安非他命，後來
    被告聊天一下就走了，被告都是在要送貨快到達我家的時候，或者在我家門口打
    電話給我叫我開門，打的是0000000000這支電話，九十一年二月二十
    日的那天被告可能只是拿手錶給我看，被告他應該是中午或是晚上到我家的，九
    十一年二月二十一日晚上九點二十分左右被告就是送葡萄糖的海洛因給我，阿宏
    是被告的上手藥頭，阿宏和被告甲○○我都有向他們買過毒品」，「因為有時候
    沒有辦法出門，所以只有請甲○○送來。九十一年二月二十二日我是早上六點多
    的時候打電話給被告甲○○，用0000000000的電話打給被告的，那時
    我是叫被告拿海洛因過來換」，「海洛因應該是在九十年十月份左右開始向被告
    購買，大概是兩、三天買一次，錢不夠的話，就十天買一次，大概是用兩、三千
    元買兩分半的海洛因的量。安非他命是從九十一年一月份開始向被告購買，大概
    買了兩、三次，一次一仟元，也是斷斷續續用完才買的，我是海洛因買比較多次
    ，次數很多，記不清楚，都是我打電話給被告，由被告拿到我家裡，我都是打0
    000000000的電話給被告的」（原審九十一年七月二十三日訊問筆錄）
    。足見被告有前揭如事實欄所指將海洛因二小包藏放於新樂園牌香菸盒夾層內欲
    販賣給張福旺等情，信而有徵。再者，為被告之利益計，應以最有利於被告之每
    二分半重量二千元，認定被告原約定之出售價額。雖證人張福旺於九十二年三月
    十四日本院前審訊問時有護被告之意而供稱：「．．後來被告在警察抓到院子
    的時候，有反抗警察抓他，因為他不知道他們是警察，後來就發現在櫃子那邊有
    那一包新樂園所包的那兩包毒品。」云云，微論此項供述與上開證人郝文玲、傅
    修忠供證情節不相適合，亦與張福旺於警、偵訊及原審所供情節不符，委無足取
    。至證人黃彥方於本院前審之供述，僅足以證明員警逮捕被告時，其在張福旺之
    父之房間內，出房間時已見警察對於被告搜身完竣及扣得新樂園香煙盒及內裝之
    海洛因二包而已，亦不足以為被告有利之認定。
  (4)查販賣毒品海洛因係違法行為，非可公然為之，且有其獨特之販售路線及管道，
    復無公定價格，容易增減分裝之份量，而每次買賣之價量，可能隨時依雙方關係
    深淺、資力、需求量及對行情之認知、來源是否充裕、查緝是否嚴緊、購買者被
    查獲時供述購買對象之可能風險之評估等，而異其標準，非可一概而論，從而販
    賣之利得，一般除被告坦承犯行或價量俱臻明確外，委難察得實情，惟販賣之人
    從價差或量差中牟利之方式雖異，然其販賣行為在意圖營利則同一。本案被告並
    未承認販賣海洛因，更不供述利得，致無法查得被告販賣之實際利得，惟被告與
    購買人非屬至親，當無可能甘冒重典而按購入價格轉售而不求利得之理；復按一
    般民眾普遍認知毒品海洛因之非法交易政府一向查禁森嚴，且予以重罰，衡諸常
    情，倘非有利可圖，絕無平白甘冒被嚴查重罰高度風險之理，從而，舉凡其有償
    交易，除有足以反證其確係另基於某種非圖利本意之關係外，自難因無法查悉其
    販入價格，作為是否高價賣出之比較，即可謂其無營利之意思而阻卻販賣犯行之
    追訴；且觀之證人張福旺與被告聯絡表示缺貨後，被告於數小時內即攜帶海洛因
    親赴張福旺住處交貨，其非基於營利之意圖向他人調貨以販賣何以積極至此？是
    被告有營利之意圖可以認定。第查，本件既無積極證據足以證明扣案二包海洛因
    係被告販入後欲出賣予張福旺時為警查獲，反觀證人張福旺於警訊時指明係被告
    「幫我調來的，我都是跟他買的。」案發當日伊電話被告向其買海洛因，當時被
    告說沒貨，嗣被告電話張福旺一直連絡，才送貨至張福旺家（警訊卷一頁反面）
    證人即員警郝文玲、傳修忠、王捷、沈天和於偵查中亦供明「因為張福旺向他
    買，甲○○的上手缺貨，我們要求張福旺打電話給甲○○，甲○○於十時三十分
    到了．．．」（偵查卷二十頁反面）。復基於罪證有疑，利於被告法則，應認為
    係被告於接受張福旺向其買海洛因之電話後，向不詳姓名人調取扣案二包海洛因
    ，殊無疑義；惟被告係以如何之方式、如何之條件向不詳姓名人調取該二包海洛
    因，因有各種情況不一，實際情形既屬不明，又無積極證據證明其為「販入」，
    即不能遽以「販入」認定之，附為說明。綜上，本件事證明確，被告所辯不足採
    信，其犯行已堪認定，自應依法論科。
二、核被告甲○○所為，係犯毒品危害防制條例第四條第五項第一項之販賣第一級毒
    品未遂罪。被告持有第一級毒品海洛因之低度行為，為高度之販賣未遂犯行所吸
    收，不另論罪。被告販賣第一級毒品犯行，係已著手於犯罪行為之實行而不遂之
    未遂犯，應依刑法第二十六條前段減輕其刑。原審據以論科，固非無見。惟查：
    (一)被告係案發前向不詳姓名人以不詳方式、不詳條件調貨，並無任何證據證明其
    為「販入」，故本件應係販賣未遂犯，有如前述，原審認係「販入」，並論以販
    賣既遂，尚有未洽；(二)裝海洛因之分裝袋二個，係被告所有供本件販賣毒品所用
    之物，並非毒品，應依毒品危害防制條例第十九條第一項宣告沒收，原審併予沒
    收銷燬，亦有未洽。被告上訴論旨，猶執陳詞，否認犯罪，固無足取，惟原判決
    既有上開可議，自屬無可維持，應由本院予以撤銷改判。爰審酌被告犯罪之動機
    、目的、手段、所生危害，其當知毒品戕害之嚴重性，竟為圖私利販賣第一級毒
    品、犯罪後矢口否認犯行，更欲串謀證人藉不實證詞脫罪，犯後態度不良等一切
    情狀，量處如主文第二項所示之刑。扣案海洛因合計淨重一‧五五公克，為本案
    查獲之第一級毒品，應依毒品危害防制條例第十八條第一項前段之規定諭知沒收
    銷燬之，至裝毒品用分裝袋二個及扣案之ＡＣＥＲ牌行動電話一支（電話門號0
    000000000號），為被告所有，業經被告供明在卷，既係用以接洽販賣
    海洛因所用之門號，與上開分裝袋均為被告供本件販賣毒品犯罪所用之物，應併
    予宣告沒收。
三、公訴意旨另以：被告自九十年十一月起至九十一年二月份止，在前揭張福旺住處
    連續販賣四、五次第一級毒品海洛因予張福旺云云；惟查，此部分僅有張福旺之
    指述，復依原審法院依職權調得之被告與證人張福旺間之通聯紀錄所示，被告與
    張福旺間自九十一年二月十九日起即有多次電話聯繫，然證人張福旺就向被告購
    買第一級毒品之時間、金額等情節，歷次所述不一，已見前述，又稱：「甲○○
    有幫我在賣我家裡做生意的東西」，「九十一年二月二十日的那天被告可能只是
    拿手錶給我看，被告他應該是中午或是晚上到我家的」，與被告所稱「我去證人
    張福旺家中都是去拿玉鐲子、玉佩去賣」等情（原審九十一年七月二十三日訊問
    筆錄）互核尚稱相符，而被告經警查獲時，確實另手持手錶二支，業經證人郝文
    玲、傅修忠證述如前，是被告仍有可能因買賣其他貨品等原因與證人張福旺聯繫
    、會面，自無從以上揭通聯紀錄，援為證人張福旺所述被告有其他販賣毒品犯行
    之佐證。綜據前述，本件證人張福旺關於此部分之指述尚有瑕疵，此外，並無其
    他任何相關之佐證或補強證據，尚難僅憑證人前開有瑕疵之指述，即據以推認被
    告有此部分犯行。按犯罪事實應依證據認定之，無證據不得認定犯罪事實，刑事
    訴訟法第一百五十四條定有明文。又事實之認定，應憑證據，如未能發現相當證
    據，或證據不足以證明，自不能以推測或擬制之方法，為裁判之基礎（最高法院
    四十年台上字第八六號判例參照）。又認定不利於被告之事實，須依積極證據，
    苟積極證據不足為不利於被告事實之認定時，即應為有利於被告之認定，更不必
    有何有利之證據，最高法院亦著有三十年上字第八一六號判例可資參照。茲被告
    關此部分所辯固有可疑，惟依前揭判例意旨，積極證據既不足為不利於被告事實
    之認定時，即應為有利於被告之認定，更不必有何有利之證據，否則不免流於臆
    測或率斷。此外復查無任何具體確切之證據足資證明被告有公訴人所指其餘之販
    賣第一級毒品犯行，此部分容有合理之懷疑性存在，仍無從為有罪之確信。此部
    分不能證明其犯罪，惟因公訴意旨認此部分與前揭論罪科刑部分有裁判上一罪關
    係，爰不另為無罪之諭知。
據上論斷，應依刑事訴訟法第三百六十九條第一項前段、第三百六十四條、第二百九
十九條第一項前段，毒品危害防制條例第四條第五項、第一項、第十八條第一項前段
、第十九條第一項，刑法第十一條前段、第二十六條前段，判決如主文。
本案經檢察官林炳雄到庭執行職務。
中      華      民      國    九十二    年     十一     月     十四     日
                              台灣高等法院刑事第十二庭
                                    審判長法  官  劉  景  星
                                          法  官  陳  博  志
                                          法  官  陳  志  洋
右正本證明與原本無異。
如不服本判決應於收受送達後十日內向本院提出上訴書狀，其未敘述上訴之理由者並
得於提起上訴後十日內向本院補提理由書（均須按他造當事人之人數附繕本）。
                                          書記官  蔡  佩  珊
中      華      民      國    九十二    年     十一     月     十七     日
附錄：本案論罪科刑法條全文
毒品危害防制條例第四條第一項、第五項
製造、運輸、販賣第一級毒品者，處死刑或無期徒刑；處無期徒刑者，得併科新臺幣
一千萬元以下罰金。
製造、運輸、販賣第二級毒品者，處無期徒刑或七年以上有期徒刑，得併科新臺幣七
百萬元以下罰金。
製造、運輸、販賣第三級毒品者，處五年以上有期徒刑，得併科新臺幣五百萬元以下
罰金。
製造、運輸、販賣專供製造或施用毒品之器具者，處一年以上七年以下有期徒刑，得
併科新臺幣一百萬元以下罰金。
前四項之未遂犯罰之。


司法院資訊處製作；財團法人民間司法改革基金會備份。
